【裁判字號】    88,易,5299
【裁判日期】    890518
【裁判案由】    偽造文書
【裁判全文】
臺灣高雄地方法院刑事判決                        八十八年度易字第五二九九號
    公  訴  人  臺灣高雄地方法院檢察署檢察官
    被      告  丁○○
    選任辯護人  單文程
右列被告因偽造文書案件，經檢察官提起公訴（八十五年度偵字第二九四五五號），
本院判決如左：
    主  文
丁○○無罪。
    理  由
一、公訴意旨如起訴書所載（如附件）。
二、按犯罪事實應依證據認定之，無證據不得推定其犯罪事實；不能證明被告犯罪者
    ，應諭知無罪之判決，刑事訴訟法第一百五十四條、第三百零一條第一項定有明
    文。次按刑法偽造私文書罪章所指之「偽造」行為，係以無制作權人未經他人同
    意而冒用他人名義制作成內容不實之文書為成立要件，故如行為人曾經他人同意
    或基於他人之授權委託而制作文書，或雖未經他人同意但其所制作文書之內容並
    非不實，自與「偽造」之要件不符而不成立犯罪（參酌最高法院二十年上字第一
    ０五０號判例及四十七年台上字第二二六號判例之意旨）。故行為人雖使用他人
    之名義制作文書，如曾經過他人同意或授權，或制作之文書之內容並非不實，因
    與偽造之定義之不符，自不得謂其制作之文書係不實或依此文書使公務員之登載
    有何不實之處。
三、經查，本件公訴人認被告丁○○有起訴書所指之犯罪事實，而認其涉有刑法第二
    百十六條、第二百十四條、第二百十五條之行使業務上登載不實文書罪及使公務
    員登載不實罪嫌，係以松暉電機工業股份有限公司（下稱松暉公司）股東乙○○
    之指述；證人黃清香證稱其於民國七十九年六月八日離職時曾將印章交回各股東
    ；甲○○第一次入股松暉電機工業股份有限公司時所蓋用之「甲○○」印文，與
    被告於嗣後數次蓋用於松暉公司變更登記申請書及變更登記事項卡上之「甲○○
    」印文不符，因而推論認為被告係未經甲○○同意即擅自偽造甲○○之印章後，
    蓋用印文於該公司上開變更登記申請書上並提出向高雄市政府申請變更登記而行
    使之為論據。
四、訊據被告堅決否認犯行，辯稱：係股東甲○○將其印章交由松輝公司會計保管並
    授權公司使用，其並未偽造甲○○之印章、印文於上開文書上等語。經查：
（一）、公訴人於偵查中係因甲○○及其妻丙○○於大陸地區經商，經數次傳喚均未
        到庭，故逕以前段所述之印文不符，推論被告係偽造甲○○之印章後盜用其
        印文。惟證人丙○○業經於本院審理中到庭證稱：「我們（指其與甲○○）
        有投資數家公司，我和我先生的做法都是將我們的印章交給公司保管，授權
        由負責人全權使用」、「我們只管公司年度結算時有無賺錢，至於他們如何
        使用印章我們不管，由負責人全權使用」、「松輝公司上開變更登記申請書
        及變更登記事項卡上之甲○○印文，係我們交付他們使用，他們如何使用我
        們不管」等語。由其證詞已明顯可知「甲○○」之印章，係甲○○交付被告
        公司，並授權該公司使用，被告自無偽造印章及偽造甲○○印文之犯行，故
        其亦無制作不實之業務上文書並提出行使而使公務員登載不實之可言。
（二）、證人黃清香雖證稱其於七十九年六月八日離職時曾將印章交回各股東，惟依
        其證詞可知其只知離職前之情形，於離職後各股東是否另將印章交回該公司
        則並不知情；其證詞參酌證人即黃清香離職後自七十七年七月間接任保管股
        東印章之黃麗穎證稱：於其接任保管時，甲○○之印章即已置於抽屜中等語
        ，黃清香之證詞自不足為不利於被告之認定。至於該公司股東乙○○雖指述
        被告有上開偽造甲○○之行為，且上開申請書等文件上其本人「乙○○」之
        印文亦為被告所偽造云云，惟查，乙○○自七十七年間該公司設立時起即擔
        任該公司之董監事，且迄至八十五年五月間退出該公司為止，仍均擔任董監
        事之職務，有該公司之變更登記事項卡在卷可稽，其於此段期間均參與該公
        司之經營及股東會及董事會會議，並於歷次之股東會及董事會議事錄、申請
        變更之變更登記申請書及變更登記事項卡上簽名或蓋用其本人之印章，如被
        告果真有偽造甲○○印文之行為，乙○○應能即時發現，其應不至於遲至八
        十五年十二月間始指述前開文件上之「甲○○」印文均為被告所偽造，再參
        以其指述與上述（一）及下述（三）之理由均不符，其指述自不足採信。
（三）、再佐以高雄市政府建設局檢送供公訴人參辦之松輝公司歷次申請變更登記之
        資料中，有該公司八十二年二月二十五日股東臨時會議事錄及董事會議事錄
        、八十二年四月二十六日股東臨時會議事錄及董事會議事錄等資料在卷可稽
        （參見偵查卷第一百八十一頁及一百九十四頁以下）。以該公司就須經股東
        會決議通過之董監事改選、營業項目變更、增資、修改章程等事項（即起訴
        書所指犯罪事實第一、三項），該公司確均曾召開股東會臨時會及董事會議
        以觀，被告上開行為既曾得股東及董監事之同意，其自無登載不實及使公務
        員登載不實之可言。
（四）、綜上所述，被告並無制作不實之業務上文書並提出行使而使公務員登載不實
        之行為；而現存之證據則應為有利於被告之認定；此外，本院又查無其他證
        據足認被告確有公訴人所指之犯行，依前揭法條規定及判例意旨，自應諭知
        被告無罪之判決。
五、據上論斷，應依刑事訴訟法第三百零一條第一項，判決如主文。
中      華      民      國    八十九    年      五      月      十八    日
                                  臺灣高雄地方法院刑事第一庭
                                      法  官  郭文通
右正本證明與原本無異。
如不服本判決，應於判決送達後十日內，向本院提出上訴狀。
                                      書記官  黃國忠
中      華      民      國    八十九    年      五      月      十八    日


司法院資訊處製作；財團法人民間司法改革基金會備份。
